【裁判字號】    95,訴,1401
【裁判日期】    950726
【裁判案由】    有關關務事務
【裁判全文】
臺北高等行政法院裁定
                                     95年度訴字第01401號
原      告  甲○○
被      告  乙○○
上列當事人間因有關關務事務事件，原告提起行政訴訟，本院裁
定如下：
    主  文
原告之訴駁回。
訴訟費用由原告負擔。
    理  由
一、按提起撤銷訴訟，須以經過合法之訴願程序，為其前提要件
    ，其未經過訴願程序，遽行提起行政訴訟，自非法之所許，
    此觀行政訴訟法第4 條第1 項之規定甚明。次按「原告之訴
    ，有左列各款情形之一者，行政法院應以裁定駁回之。但其
    情形可以補正者，審判長應定期間先命補正：一．．．十、
    起訴．．．不備其他要件者。」、「撤銷訴訟，原告於訴狀
    誤列被告機關者，準用第1 項之規定。」分別為同法第107
    條第1 項第10款、第2 項所明定。
二、原告起訴意旨略以：其15年前經營服裝生意，81年經台北市
    政府核准停業，並結束營業，詎於94年10月間接到財政部基
    隆關稅局基普法字第5152號滯納（報）案件移送書，嗣又接
    獲法務部行政執行署台北行政執行處通知合計裁罰642,245
    元，惟原告當時並未進報單上之農產品，經比對乃三福報關
    行投單，經向該報關行及基隆關稅局詢查真相未果，應係詐
    騙者以極低之關稅將貨物領走，10年後卻將罰金栽贓予原告
    ，爰請求行政執行處撤銷入出境管制云云。
三、本件原告訴請撤銷行政執行處入出境管制，核係提起撤銷訴
    訟，依上開規定，應以經過訴願，為提起撤銷訴訟之前提要
    件，原告未經訴願程序，逕向本院起訴，於法已有未合。且
    行政訴訟係處理公法上爭議之訴訟，其當事人之一造為人民
    ，他造則為行政機關或公法人，亦即行政訴訟並無人民與人
    民間之訴訟，此觀行政訴訟法第一編第一章行政訴訟事件與
    第三章當事人之相關法條規定自明，原告將人民乙○○列為
    被告，於法亦有未洽。縱以原告起訴狀記載乙○○為基隆關
    稅局局長乙節，認原告真意係以基隆關稅局為被告，惟原告
    提起本件行政訴訟旨在請求撤銷其入出境限制，而依關稅法
    第48條第5 項規定，係由司法機關或財政部函請內政部入出
    境管理機關限制其出境，亦與基隆關稅局無涉；遑論原告於
    其起訴狀末係為「請求行政執行處撤銷出入境管制」之記載
    ，是其即使非以人民為被告，亦有誤列被告機關之不合法情
    形。
四、綜上所述，原告提起本件撤銷訴訟，未經訴願程序，不備特
    別實體判決要件，揆諸前揭規定，其訴不合法，應予駁回。
    而本件原告訴訟既不合法，則其實體上之主張與陳述，乃無
    庸審酌，併敘明之。
五、據上論結，本件原告之訴為不合法，依行政訴訟法第107 條
    第1 項第10款、第104 條、民事訴訟法第95條、第78條，裁
    定如主文。
中    華    民    國    95    年     7    月   26     日
                        第七庭審判長法  官  黃本仁
                                    法  官  黃秋鴻
                                    法  官  林玫君
上為正本係照原本作成。
如不服本裁定，應於送達後10日內向本院提出抗告狀（須按他造
人數附繕本）。
中    華    民    國    95    年     7    月   26     日
                                    書記官  黃明和


司法院資訊處製作；財團法人民間司法改革基金會備份。
